【裁判字號】    98,台上,4550
【裁判日期】    980813
【裁判案由】    強盜
【裁判全文】
最高法院刑事判決            九十八年度台上字第四五五○號
上  訴  人  甲○○
選任辯護人  王文雄律師
上列上訴人因強盜案件，不服台灣高等法院高雄分院中華民國九
十八年三月十八日第二審判決（九十八年度上訴字第三四號，起
訴案號：台灣高雄地方法院檢察署九十六年度偵字第三五六一八
號），提起上訴，本院判決如下：
    主  文
原判決關於甲○○強盜部分撤銷，發回台灣高等法院高雄分院。
其他上訴駁回。
    理  由
一發回（即甲○○強盜）部分：
本件原判決認定：上訴人甲○○與已判決確定之郭  宏等於民國
九十六年十一月二十二日二十三時五十分許，在高雄縣鳥松鄉○
○街六十三巷三號乙○○住處前，將乙○○強押至屏東縣萬丹鄉
之某處矮屋後，上訴人單獨另行萌生意圖為自己不法所有之強盜
犯意，利用剝奪乙○○行動自由之強暴方法而至乙○○無法抗拒
，強取乙○○身上所攜帶之皮包一只（內有身分證、駕照、行照
、提款卡、信用卡及現金新台幣九百餘元），並為取得乙○○住
處之財物而強取其住處鑰匙一串。迨約二、三天後，上訴人與郭
  宏共同將乙○○移置同縣林園鄉○○村○○路一三一巷十號十
樓繼續拘禁而剝奪乙○○之行動自由，上訴人復不時逼問乙○○
提款卡密碼，並向郭  宏誆稱要至乙○○住處為乙○○拿取換洗
衣物，要求郭  宏與其同往乙○○住處。到達後，上訴人即持乙
○○住處之鑰匙開啟進入屋內，取走乙○○所有存摺五本（土地
銀行、台灣企銀、第一銀行、富邦銀行、彰化銀行各一本）及信
用卡八張（聯邦銀行三張、中國信託銀行五張）等物。上訴人得
手後即返回前揭拘禁乙○○處，逼問乙○○上開信用卡中何者可
刷卡使用或現金借貸，及提款卡密碼等事項，然因乙○○所有之
信用卡均已遭停卡無法使用而未果等情。因而撤銷第一審關於上
訴人共同強盜部分之判決，改判論處上訴人強盜罪刑，固非無見
。惟查：當事人聲請調查之證據未予調查，又未認其無調查之必
要，以裁定駁回或於判決理由內予以說明，其踐行之訴訟程序，
即難謂為適法。而當事人聲請調查之證據若與待證事實有重要關
係，就案情確有調查之必要者（無刑事訴訟法第一百六十三條之
二第二項之情形），原審若未加以調查，則又有應於審判期日調
查之證據而未予調查之違法。再者，刑法第三百二十八條第一項
之強盜罪，須意圖為自己或第三人不法之所有，以強暴、脅迫、
藥劑、催眠術或他法，至使不能抗拒，而取他人之物或使其交付
者，始克成立。原判決認定上訴人將乙○○私行拘禁後，逕至其
住處取走銀行存摺五本及信用卡八張，雖經逼問乙○○其中何者
可刷卡使用或現金借貸，及提款卡密碼等事項，然因乙○○所有
之信用卡均已遭停卡無法使用而未果（見原判決第三頁第十七至
二四行）。但上訴人始終否認有強盜乙○○之財物，原判決亦認
上訴人強押、拘禁乙○○之目的，在於脅迫其於另案審判中為有
利上訴人之供證，則上訴人取得乙○○前揭財物之動機，究係基
於上開目的而扣留以防乙○○脫逃之舉措？抑或基於為自己不法
所有之意圖而強取該物？即有詳加究明之必要。而上訴人取得乙
○○之信用卡後，究有無或能否使用？自足資為前開所述犯意之
判斷依據。原判決雖認「乙○○所有之信用卡均已遭停卡無法使
用」，但理由中並未說明所憑之依據，理由已嫌欠備。又乙○○
之前揭銀行存款帳戶中，是否有存款？於經上訴人拘禁期間，該
帳戶有無提領之情形？亦關乎上訴人取得乙○○存摺等物時，主
觀上有無不法所有意圖之判斷，事實審法院自應進一步釐清審認
。上訴人在原審亦以其並未盜領乙○○帳戶內之存款為由，聲請
調閱乙○○各該存款帳戶之明細表，以證明其並無為自己不法所
有之意圖（見原審卷第一二三頁）。前開證據方法，與乙○○之
銀行帳戶有無存款、上訴人有無不法所有意圖等待證事實及上訴
人之利益，均有重要關係，客觀上難謂無調查之必要。原審未予
調查，復未說明究如何無為調查必要之理由，遽行審結，並以乙
○○所供猶待辨明之證言，據為上訴人有強盜犯行之判決基礎，
非唯其踐行之訴訟程序於法有違，亦有調查未盡之違誤。上訴意
旨指摘原判決此部分不當，非無理由。因原判決上述之違背法令
，影響於事實之確定，本院無可據以自為判決，應將原判決關於
上訴人強盜部分撤銷，發回原審法院更為審判。
二駁回（即甲○○共同私行拘禁）部分：
查第三審上訴書狀，應敘述上訴之理由，其未敘述者，得於提起
上訴後十日內補提理由書於原審法院，已逾上述期間，而於第三
審法院未判決前仍未提出上訴理由書狀者，第三審法院應以判決
駁回之，刑事訴訟法第三百八十二條第一項、第三百九十五條後
段規定甚明。上訴人因共同犯私行拘禁罪部分，不服原審判決，
於九十八年四月八日提起上訴，並未敘述理由，迄今逾期已久，
於本院未判決前仍未提出，依上開規定其此部分之上訴自非合法
，應予駁回。
據上論結，應依刑事訴訟法第三百九十七條、第四百零一條、第
三百九十五條後段，判決如主文。
中    華    民    國  九十八  年    八    月   十三   日
                      最高法院刑事第六庭
                          審判長法官  謝  俊  雄
                                法官  陳  世  雄
                                法官  魏  新  和
                                法官  吳  信  銘
                                法官  徐  文  亮
      本件正本證明與原本無異
                                      書  記  官
中    華    民    國  九十八  年    八    月   十八   日
                                                     m


司法院資訊處製作；財團法人民間司法改革基金會備份。
